【裁判字號】    97,上易,396
【裁判日期】    970327
【裁判案由】    違反著作權法
【裁判全文】
臺灣高等法院臺中分院刑事判決         97年度上易字第396號
上  訴  人  臺灣臺中地方法院檢察署檢察官
被      告  乙○○
上列上訴人因被告違反著作權法案件，不服臺灣臺中地方法院96
年度易字第6329號中華民國97年1月16日第一審判決（起訴案號
：臺灣臺中地方法院檢察署96年度偵字第25613號），提起上訴
，本院判決如下：
    主    文
上訴駁回。
    犯罪事實
一、乙○○明知「霹靂皇朝之鍘龑史1至28集」之視聽著作，係
    群體工作室有限公司（下稱群體公司）擁有著作財產權，而
    受著作權法保護之視聽著作，任何人非經著作權人之同意或
    授權，不得擅自重製及公開傳輸該視聽著作，竟基於以公開
    傳輸之方法侵害他人著作財產權及以反覆實施重製之方法侵
    害他人著作財產權之犯意，自民國96年8月間某日起至96年9
    月間某日止，在臺中市南屯區○○○○街115號7樓之4住處
    ，先以其所有之電腦主機及其向中華電信數據通信公司所租
    用之連線數據帳號，連結網際網路而上網，自不詳網站下載
    上開「霹靂皇朝之鍘龑史1至28集」之視聽著作檔案，並重
    製至其電腦主機硬碟內，再利用其向GOGOBOX網站申請之「
    vjsteven」帳號，將上開侵害群體公司所享有著作財產權之
    「霹靂皇朝之鍘龑史1至28集」視聽著作檔案，上傳至上開
    GOGOBOX網站之「vjsteven」帳號內，並在「嗡嗡嗡論壇」
    網站上張貼檔案超連結之訊息，供上網瀏覽該論壇之不特定
    會員免費下載，公開傳輸「霹靂皇朝之鍘龑史1至28集」之
    視聽著作，而侵害群體公司之著作財產權。嗣於96年10月22
    日下午1時30分許，為警持搜索票至其上開住處搜索，扣得
    乙○○所有供其重製及公開傳輸「霹靂皇朝之鍘龑史1至28
    集」視聽著作之電腦外接式硬碟1台。
二、案經內政部警政署保安警察第二總隊第一大隊第二中隊報告
    臺灣臺中地方法院檢察署檢察官偵查起訴。
    理    由
一、被告以外之人於審判外之陳述，雖不符前4條之規定，而經
    當事人於審判程序同意作為證據，法院審酌該言詞陳述或書
    面陳述作成時之情況，認為適當者，亦得為證據；當事人、
    代理人或辯護人於法院調查證據時，知有第159條第1項不得
    為證據之情形，而未於言詞辯論終結前聲明異議者，視為有
    前項之同意，刑事訴訟法第159條之5定有明文。本案證人即
    告訴人群體公司代理人王振宇於警詢時之陳述及下列引為證
    據之書證，被告均不爭執其證據能力，且以之作為證據並無
    不當，依上揭法條之規定，自均有證據能力，先予敘明。
二、上開犯罪事實，業據被告乙○○於原審審理時為認罪之陳述
    ，並於本院審理中供承不諱，復經證人即告訴人群體公司代
    理人王振宇於警詢中指述綦詳，並有告訴人提出之鑑識報告
    書、侵權影集檔案清冊、專屬授權書、智慧財產權證明書、
    照片8張及被告以「vjsteven」帳號在網路上公開傳輸上開
    視聽著作檔案之網頁資料暨上傳影片檔案截圖、霹靂布袋戲
    瀏覽人數網頁、「vjsteven」之個人網頁空間資料、中華電
    信數據通信分公司南區客服中心數南客第00000000－000號
    回覆單（即vjsteven＠Xuite.net用戶基本資料）、現場蒐
    證照片10張等附卷足稽，復有電腦外接式硬碟1台扣案可資
    佐證，足認被告之自白與事實相符。本件事證明確，被告上
    開違反著作權法犯行，堪予認定。
三、核被告所為，係犯著作權法第91條第1項之擅自以重製之方
    法侵害他人之著作財產權罪及同法第92條之擅自以公開傳輸
    之方法侵害他人之著作財產權罪。茲對被告論罪說明如下：
  (一)查刑法雖於94年2月2日經總統公布修正，並自95年7月1日施
    行，惟刑事法若干犯罪行為態樣，本質上原具有反覆、延續
    實行之特徵，立法時既予特別歸類，定為犯罪構成要件之行
    為要素，則行為人基於概括之犯意，在密切接近之一定時、
    地持續實行之複次行為，倘依社會通念，於客觀上認為符合
    一個反覆、延續性之行為觀念者，於刑法評價上，即應僅成
    立一罪；學理上所稱「集合犯」之職業性、營業性或收集性
    等具有重複特質之犯罪均屬之，例如經營、從事業務、收集
    、販賣、製造、散布等行為概念者是（最高法院95年度台上
    字第1079號判決可資參照）。從而本件被告自96年8月間某
    日起至同年9月間某日止，擅自重製該等視聽著作之收集性
    行為，及在上開「嗡嗡嗡論壇」網站上多次公開傳輸該等視
    聽著作之散布性行為，均具有不斷反覆實施之特性，應屬集
    合犯行為，自仍應各論以擅自重製1罪及擅自公開傳輸1罪。
  (二)被告以1行為同時觸犯上開2罪名，為想像競合犯，因被告公
    開傳輸其所非法重製之視聽著作，使其他網友得以免費瀏覽
    該等視聽著作，此情節所侵害告訴人之視聽著作財產權之程
    度，自較重於被告自行重製之行為，應依刑法第55條之規定
    從一情節較重之違反著作權法第92條擅自以公開傳輸之方法
    侵害他人之著作財產權罪處斷。
四、原審因依著作權法第91條第1項、第92條、第98條，刑法第
    11條前段、第55條、第41條第1項前段等規定，審酌著作財
    產權為人類之智慧結晶，應給予高度之保護，而被告擅自重
    製後，又在網路上大量散布未經著作權人同意或授權而重製
    之視聽著作，犯罪所生危害嚴重，且未能與告訴人達成民事
    損害賠償之和解，惟考量被告犯後態度良好、坦承犯行、知
    所悔悟，暨其生活狀況與智識程度等一切情狀，予以科處有
    期徒刑3月，並諭知易科罰金之折算標準；復就扣案之電腦
    外接式硬碟1台，係被告所有供本件重製及公開傳輸「霹靂
    皇朝之鍘龑史1至28集」視聽著作所用之物，業據被告供承
    在卷，而依著作權法第98條之規定諭知沒收，另敘明被告犯
    罪所用之電腦主機、周邊設備等因未扣案，且無證據證明現
    尚存在，為免將來執行之困難，而不予宣告沒收，認事用法
    ，核無違誤，量刑亦屬妥適。檢察官上訴意旨略以被告未與
    告訴人達成和解或賠償告訴人所受損害，且犯罪手段及違反
    義務之程度非輕，本案原審量刑尚非適法等語，惟按量刑輕
    重係屬事實審法院得依職權自由裁量之事項，苟未逾越法定
    刑度，不得遽指為違法，且下級審量定之刑，如無過重或失
    輕之不當情形，則上級審法院對下級審法院之職權行使，原
    則上應予尊重，本件原審已詳細審酌上揭一切情狀，所量定
    之刑，尚無失輕之不當情形，已見前述，且被告供稱伊未與
    告訴人和解係因對方不和解等語，而告訴人群體公司代理人
    丙○○於本院審理中亦陳明其公司確實表明不和解等語（見
    本院審判筆錄），則被告雖未與告訴人達成和解，尚難遽予
    指摘原審量刑不當，檢察官上訴為無理由，應予駁回。
據上論斷，應依刑事訴訟法第368條，判決如主文。
本案經檢察官甲○○到庭執行職務。
中    華    民    國    97    年    3    月    27    日
            刑事第七庭    審判長法  官  林  榮  龍
                                法  官  張  惠  立
                                法  官  鄭  永  玉
上列正本證明與原本無異。
不得上訴。
                                書記官    瑞  芳
中    華    民    國    97    年    3    月    27    日


司法院資訊處製作；財團法人民間司法改革基金會備份。
